臺灣屏東地方法院民事判決
110年度訴字第610號
原      告  蔡秋均  

訴訟代理人  蔡志杰  
被      告  莊翔程  
訴訟代理人  蘇青山  
被      告  林慶巢  
訴訟代理人  李慶榮律師
            劉建畿律師
上列當事人間分割共有物事件，本院於民國111年9月12日言詞辯
論終結，判決如下：
    主      文
㈠、兩造共有坐落屏東縣○○鄉○○段000地號土地（面積六六六三‧
    六二平方公尺）土地，依下列方法分割：
  ⒈如附圖所示編號A部分面積二八八九‧○二平方公尺，分歸原告
    蔡秋均取得。
  ⒉如附圖所示編號B部分面積二○○○‧一五平方公尺，分歸被告林
    慶巢取得。
  ⒊如附圖所示編號C部分面積一七七四‧四五平方公尺，分歸被
    告莊翔程取得。
㈡、訴訟費用由兩造按如附表所示訴訟費用負擔比例負擔。
    事實及理由
一、原告主張：
　㈠、坐落屏東縣○○鄉○○段000地號土地（面積6663.62平方公尺
      ，下稱系爭土地），兩造間無不能分割之約定，原告依法
      提起訴訟，請求裁判分割。按「各共有人，除法令另有規
      定外，得隨時請求分割共有物。但因物之使用目的不能分
      割或契約訂有不分割之期限者，不在此限。」、「分割之
      方法不能協議決定，或於協議決定後因消滅時效完成經共
      有人拒絕履行者，法院得因任何共有人之請求，命為下列
      之分配：一、以原物分配於各共有人。」、「以原物為分
      配時，因共有人之利益或其他必要情形，得就共有物之一
      部分仍維持共有。」，民法第823條第1項、第824條定有
      明文。經查系爭土地屬林邊鄉都市計畫區之農業區，並無
      受耕地分割之限制，系爭土地北臨林邊和平路2巷路寬約3
      米寬，現況為荒廢之魚塭土地，並無其他路可供通行。準
      此原告所提之分割方案，各分割之土地皆有臨路，且地形
      完整，兼俱農作之便利性與可利用價值等語。
　㈡、並聲明：兩造共有坐落屏東縣○○鄉○○段000地號，准予依附
      圖所示方案分割。其中A部分（面積2889.02平方公尺），
      分割為原告蔡秋均所有；B部分（面積2000.15平方公尺）
      ，分割為林慶巢所有；C部分（面積1774.45平方公尺），
      分割為莊翔程所有。
二、被告則以：
  ㈠、被告林慶巢：對於111年5月30日抽籤結果之分割方案沒有
      意見（見本院卷96頁）。
  ㈡、被告莊翔程：希望原物分配，同意原告方案（見本院卷86
      頁）。
三、得心證之理由：
  ㈠、按各共有人，除法令另有規定外，得隨時請求分割共有物
      。但因物之使用目的不能分割或契約訂有不分割之期限者
      ，不在此限。又按分割之方法不能協議決定，或於協議決
      定後因消滅時效完成經共有人拒絕履行者，法院得因任何
      共有人之請求，命為分配。民法第823 條第1 項、第824
      條第2 項分別定有明文。查原告主張系爭土地為兩造所共
      有，並無不能分割情事，兩造亦無不分割之約定，惟無法
      協議分割等事實，業據其提出土地登記謄本、地籍圖謄本
      等為證，且經本院函詢東港地政確認系爭土地非屬農業發
      展條例限制之土地(見本院卷第77頁函文)，故原告主張應
      堪認為真實，是原告請求判決分割共有物，應予准許。
  ㈡、再查系爭土地目前現況為：無人使用、靠近和平路2巷部分
      為低窪土地，有大量積水；南側部分則與積水處有高低落
      差並有填土痕跡等情，業由本院會同屏東縣東港地政事務
      所測量員到場勘測屬實，有勘驗測量筆錄圖等在卷可憑（
      見本院卷第38至39頁）。關於系爭土地之分割方法，本院
      斟酌共有人使用系爭土地之現況、通行聯外之方式及兩造
      所提意見等情，認如附圖所示之方案，各人所受分配面積
      與應有部分相當，符合兩造之意願，且顧及系爭土地之聯
      外方式，對外交通尚無不便等情狀，尚稱適當，爰依此方
      法分割系爭土地如主文第1 項所示。
四、末按分割共有物之訴實質上並無所謂何造勝訴敗訴之問題，
    是以如將訴訟費用完全命形式上敗訴之被告負擔，實欠公允
    。本院審酌兩造各自因本件訴訟所得到之利益，認本件之訴
    訟費用，應由兩造依分割後所得土地面積比例負擔（如附表
    所示），較為妥適。
據上論結，本件原告之訴為有理由，依民事訴訟法第80條之1 ，
判決如主文。
中　　華　　民　　國　　111 　年　　9 　　月　　26　　日
                  民事第三庭    法　官　薛侑倫
正本係照原本作成。
如對判決上訴，須於判決送達後20日內向本院提出上訴狀，其未
表明上訴理由者，應於提出上訴後20日內向本院補提理由書狀（
均須按他造當事人之人數附繕本）。
如委任律師提起上訴者，應一併繳納上訴審裁判費。　　　　　
中　　華　　民　　國　　111 　年　　9 　　月　　26　　日
                                書記官  沈詩雅
附表：
編號 共有人 應有部分比例 訴訟費用負擔比例 A 蔡秋均 2985/6885 2985/6885 B 林慶巢 20666/68850 20666/68850 C 莊翔程 18334/68850 18334/68850